【裁判字號】    98,抗,100
【裁判日期】    980406
【裁判案由】    解除限制出境
【裁判全文】
臺灣高等法院臺南分院刑事裁定           98年度抗字第100號
抗  告  人
即  被  告  甲○○
選任辯護人  李宗貴  律師
上列抗告人因違反貪污治罪條例案件，不服臺灣臺南地方法院中
華民國九十八年三月五日裁定（九十七年度訴字第一九七二號）
提起抗告，本院裁定如下：
    主  文
抗告駁回。
    理  由
一、本件抗告意旨略以：緣抗告人即被告因違反貪污治罪條例案
    件，前於偵查期間由臺灣臺南地方法院檢察署於民國九十七
    年五月二日予以限制出境之處分。抗告人因受聘於大陸地區
    中國地質大學擔任客座教授，須定期前往授課。另抗告人任
    負責人之泰亞興國際有限公司與大陸地區海南省簽立火山地
    質公園之規劃契約。抗告人因受限制出境之處分，致無法履
    行上開契約，不僅無法領取工程款，更可能因違約而須負賠
    償責任，抗告人因而向原審法院聲請解除限制出境。原審裁
    定意旨略以：抗告人現並未排定授課課程，及依抗告人提出
    之「技術服務合同書」所載，該契約當事人並非抗告人，而
    認抗告人並無解除限制出境之事由，將抗告人之聲請駁回，
    惟查：(一)抗告人因受限制出境之處分，無法赴大陸地區授課
    ，因而暫未排定授課課程。抗告人既授聘為大陸地區中國地
    質大學擔任客座教授，自不能長期不排定授課課程。抗告人
    近日又收受大陸地區中國地質大學地球科學院邀請函，要求
    抗告人於「今年的五、六、七月，每個月安排系列講課一週
    。下個學期，能每兩個月講課一次，每次為期十天。」足見
    抗告人確有解除限制出境之事由。(二)系爭「技術服務合同書
    」之訂約人雖為泰亞興國際有限公司，然抗告人為該公司之
    負責人，且泰亞興國際有限公司就系爭「技術服務合同書」
    所負義務為大陸地區海南省火山地質公園之規劃，該契約之
    履行地在大陸地區，契約之旅行亦全賴抗告人之地質專業，
    弱抗告人不能親赴大陸地區考察、探勘履約地之地質特性，
    實無法履約，原審僅以抗告人非契約當事人，徑認抗告人並
    無解除限制出境之事由，顯有欠允當。再限制出境處分之目
    的是在確保審判與執行，如以其他較輕微之處分，亦能達確
    保審判及執行之目的，即無予以限制出境處分之必要。抗告
    人前已獲准以新台幣三百萬元具保，皆能按時出庭，並無逃
    亡之虞。原裁定僅以抗告人於大陸地區教學授課及經商盈利
    等情，推論抗告人有出境滯留國外不歸之可能性云云，容有
    未當。為此提起抗告，請求撤銷原裁定，抗告人願再提出新
    台幣二百萬元之保證金，准予解除限制出境之處分云云。
二、按被告經法官訊問後，雖有刑事訴訟法第一百零一條第一項
    或第一百零一條之一第一項各款所定情形之一，而無羈押之
    必要者，得逕命限制住居，同法第一百零一條之二定有明文
    。次按，法院於許可停止羈押之聲請時，併限制被告之住居
    ，其目的在輔助具保、責付之效力，以保全審判之進行及刑
    罰之執行。是以對具保、責付並限制住居之被告，有無繼續
    限制其住居之必要，當以此為考量。而限制出境，依其性質
    ，應為限制住居處分之一，法院是否解除限制出境，其審酌
    之情形亦同（最高法院九十一年度臺抗字第四六七號裁定意
    旨參照）；又限制出境，係執行限制住居方法之一種，與具
    保、責付同屬羈押替代方式之強制處分。是否有限制出境之
    必要，事實審法院本得就個案審酌人權保障及公共利益之均
    衡維護而為裁量。又人民固有遷徙自由，然為維持社會秩序
    或增進公共利益所必要者，得以法律限制之，憲法第十條及
    第二十三條分別定有明文，故為確保國家刑罰權之實現，以
    維公共利益，法院或檢察官自得依刑事訴訟法之規定對被告
    遷徙自由予以限制。
三、經查，原審裁定認抗告人即被告因違反貪污治罪條例案件，
    前經臺灣臺南地方法院檢察署於九十七年五月二日予以限制
    出境，此有該署九十七年五月二日南檢瑞慮九十七偵四七０
    五號三三五二一號函在卷可稽（見九十七年度偵字第六七八
    四號卷第二、三頁）。經審酌被告自承受聘大陸地區中國地
    質大學，惟現並未排定授課課程等情；另據其所提出之技術
    服務合同書所載，該契約當事人為海南椰灣集有限公司、泰
    亞興國際有限公司，並非被告個人之事實，足見被告並無任
    何解除限制出境之事由。況被告因涉犯貪污治罪條例案件第
    四條第一項第五款之對於違背職務之行為收受賄賂罪嫌重大
    ，且依被告上開所陳，其於大陸地區教學授課及經商營利等
    情觀之，足認被告將有出境滯留國外不歸之可能性存在，而
    足以影響本件審判之進行或刑罰之執行，是被告仍有限制出
    境之必要，被告限制出境之原因仍未消滅，而駁回其解除限
    制出境之聲請。則本件抗告人有限制出境之必要，業經原審
    法院就該案審酌人權保障及公共利益之均衡維護後，而為裁
    量，揆諸前揭說明，於法尚無不合。又法院於許可停止羈押
    之聲請時，併限制被告之住居（或限制出境），其目的既在
    輔助具保、責付之效力，以保全審判之進行及刑罰之執行，
    則限制出境之處分自無從以具保之方式代之。乃抗告人陳稱
    願再提出新台幣二百萬元之保證金，准予解除限制出境之處
    分云云，自難准許。
四、從而本院審酌上情，認為保全將來審判程序之進行及刑罰之
    執行，仍有繼續限制抗告人出境之必要，本件抗告，並無理
    由，應予駁回。
據上論結，應依刑事訴訟法第四百十二條，裁定如主文。
中    華    民    國    98    年    4     月    6     日
                  刑事第六庭  審判長法  官  董武全
                                    法  官  曾文欣
                                    法  官  杭起鶴
以上正本證明與原本無異。
不得再抗告。
                                    書記官  魏安里
中    華    民    國    98    年    4     月    6     日


司法院資訊處製作；財團法人民間司法改革基金會備份。
